臺灣高等法院刑事判決　　　　　　　　 94年度上易字第137號
上　訴　人　臺灣桃園地方法院檢察署
被　　　告　甲○○
上列上訴人因被告傷害案件，不服臺灣桃園地方法院93年度簡上
字第119號，中華民國93年11月22日第一審判決（起訴案號：臺
灣桃園地方法院檢察署92年度偵字第13984號），提起上訴，本
院判決如下：
    主  文
上訴駁回。
    理  由
一、本件起訴意旨略以：被告甲○○在桃園縣平鎮市○○路○段
    五一一號加得滿加站擔任處長，於民國九十二年六月二十六
    日晚上十一時許，在該加油站二樓辦公室，因質問員工乙○
    ○關於交班金錢短少事宜，不獲乙○○理睬，而於乙○○轉
    身欲離去之際，基於傷害之犯意，出手毆打乙○○臉部，致
    乙○○受有臉部鈍挫傷之傷害，案經被害人乙○○提出告訴
    ，因認被告涉犯刑法第二百七十七條第一項之傷害罪等語。
二、按犯罪事實應依證據認定之，無證據不得認定其犯罪事實；
    不能證明被告犯罪者，應諭知無罪之判決，刑事訴訟法第一
    百五十四條第二項、第三百零一條第一項前段分別定有明文
    。次按以被害人之陳述為認定犯罪之依據時，必其陳述並無
    瑕疵，且就其他方面調查，又與事實相符始能認有證據能力
    （最高法院六十一年度臺上字第三○九九號判例意旨可資參
    考）。所謂無瑕疵，係指被害人所為不利被告之陳述，與社
    會上一般生活經驗或卷存其他客觀事實並無矛盾而言。至所
    謂就其他方面調查認與事實相符，非僅以所援用之旁證足以
    證明被害結果為已足，尤順綜合一切積極佐證，除認定被告
    確為加害人之可能外，在推理上無從另為其他合理原因之假
三、本件公訴人認被告涉犯傷害罪嫌，無非係以告訴人乙○○於
    警詢、偵查中之指述及壢新醫院診斷證明書及九十二年十月
    二十一日壢新醫字第九二○七三四號函各一紙為主要論據。
    惟訊據被告堅詞否認有何傷害犯行，並以：伊係位於桃園縣
    平鎮市○路○段五一一號加得滿加油站之處長，於九十二年
    六月二十六日晚間十一時許，因該加油站平鎮站站長黃興政
    通知伊：告訴人交班時金錢有短少一事，請伊至上址處理，
    席間雖與告訴人發生爭執，然伊並未毆打告訴人，至告訴人
    臉上傷痕係其之前因發生車禍事故所致，非伊毆打所造成等
    語置辯。
四、經查：
  (一)告訴人乙○○就被告毆打其臉部何部位所陳，先於警詢中指
    稱：「（問：甲○○如何打傷你的？）答：甲○○用徒手毆
    打我臉部」、「（問：甲○○毆打你那部位呢？）答：甲○
    ○徒手打我右臉頰」等語，嗣於九十二年九月二十二日偵查
    時改陳：被告打伊耳光，致其左臉部有紅腫等語，依其前後
    所述，對於被告出手毆打其臉部位置，先後不同，按以告訴
    人先後二次接受訊問之日期相隔僅三月，且距離案發時間尚
    非久遠，衡諸常情，當不致發生因年代久遠致記憶模糊之情
    形，況觀諸告訴人告訴內容為被告以徒手毆打其臉部，次數
    亦僅有一次，過程顯屬單純，若告訴人確有親身經歷上情，
    印象必屬十分深刻，怎豈會就其臉部究係左邊或係右邊遭受
    被告徒手毆打之事實，先後卻為完全歧異之供述？故告訴人
    之指述，是否屬實，要非無疑。
  (二)況查，告訴人主張其遭被告毆打後，旋至桃園市鎮上的
    壢新醫院就診，並提出壢新醫院於九十二年六月二十六日所
    出具，診斷內容為其臉部受有鈍挫傷之診斷證明書一紙為指
    訴依據。惟告訴人至壢新醫院就診時間為九十二年六月二十
    六日凌晨一時五十九分，迄同日凌晨二點十分許離開該院，
    此有該院於九十三年九月十三日函、告訴人在該院之急診護
    理紀錄及中央健康保險局於九十三年十月十九日以健保醫字
    第○九三○○一九六三一號函所附告訴人門診就醫記錄明細
    各一紙在原審卷內可參，但依告訴人指陳被告係在九十二年
    六月二十六日晚上十一時許因金錢問題與之發生糾紛，方憤
    而徒手毆打其臉部，依其時間先後比對，上開診斷證明書所
    載之傷勢，早在被告與告訴人發生爭執前即已存在；本院為
    查明醫院對於告訴人就醫時間是否有誤載之情，再向壢新醫
    院函查確認，該院於九十四年二月二十四日以壢新醫字第二
    ００五０二００三一號函覆病歷上所記載之就診日期並無錯
    誤，此有該函附本院卷內可佐，況且告訴人於九十二年六月
    十六日赴壢新醫院急診時，主訴內容為係遭人用拳頭打到臉
    部致傷等語，有前揭病歷紀錄一紙為憑，此亦與其於偵查中
    指稱：係遭被告打耳光致臉部受傷乙節亦有不符，益徵前揭
    診斷證明書所載之傷害並非由被告所造成。綜上，前揭診斷
    證明書尚不足做為論斷被告確有毆打告訴人犯行之依據。
  (三)復依證人黃政興於原審審理時到庭結證稱：當日係因交班金
    錢短少而與被告、告訴人及該加油站其他員工郭錦鋒、陳冠
    翰等人相約晚上在加得滿加油站二樓商談並尋求解決之方式
    ，被告、告訴人等係於當日晚上十一時陸續到達，迄翌日凌
    晨一時三十分許，方達成如何解決之共識，隨後被告、告訴
    人等即陸續離開，當天並無發生肢體衝突等語明確（原審九
    十三年七月二十二日審判筆錄），核與證人郭錦鋒、陳冠翰
    於警詢中、偵查中所證陳：當日並未看到被告有毆打告訴人
    之行為等語大致相符，且證人郭錦鋒、陳冠翰均係告訴人之
    友人，此據告訴人陳明在卷，年紀均與告訴人相彷，與告訴
    人之交情當遠深於被告，且就本案亦均無任何利害關係，渠
    等實無迴護被告之必要，是證人郭錦鋒、陳冠翰前揭所述，
    值堪採信。
  (四)又證人即桃園縣平鎮分局宋屋派出所警員呂文祥於原審審理
    時亦證稱：告訴人至派出所時，洽伊備勤，時段係在當天零
    點至二點之間，告訴人表示遭人毆打，伊見告訴人右臉頰、
    右手有傷，遂詢問該傷是否此次遭毆打所致，告訴人表示該
    傷非遭此次毆打所致，係先前車禍所留下，之後伊再詢問告
    訴人何處遭毆打，告訴人表示二臉頰均遭毆打，惟因左臉並
    未見傷，而右臉之傷害告訴人又表示非遭毆打所致，伊遂請
    告訴人致壢新醫院驗傷等語明確，按依證人呂文祥既係密接
    於案發後與告訴人接觸之人，亦僅見告訴人臉部受有車禍遺
    留之傷痕，而未見告訴人臉部有何遭毆打所致之傷害。是被
    告辯稱：告訴人臉上所受之傷害係其之前因發生車禍事故所
    致，非伊毆打所致乙節，應可採信。
  (五)從而，綜前所述，本件公訴人所舉出之證據尚不足以證明被
    告確有公訴人所指述之傷害行為，而告訴人陳述案發經過，
    亦存有諸多瑕疵違實之處，依前揭判例意旨所示，自不得單
    憑告訴人前後歧異之供述，遽為被告犯罪之證據。此外，本
    院復查無其他積極證據足以證明被告有何公訴人所指之傷害
    犯行，揆諸首揭判例、法條，不能證明被告犯罪，依法自應
    為無罪之諭知。
五、原審因認被告罪證不足，予以無罪之諭知，經審核無違誤，
    檢察官上訴意旨認壢新醫院所陳資料可能有誤載之情，指摘
    原判決不當，請求撤銷改判，惟經本院再函查結果，確認就
    診時間並無錯誤，故檢察官的上訴並無理由，應予駁回。
據上論斷，應依刑事訴訟法第368條，判決如主文。
本案經檢察官黃柏齡到庭執行職務。
中　　華　　民　　國　　94　　年　　4　　月　　  4　　日
　　　　　　　　　刑事第四庭審判長法　官  許增男
　　　　　　　　　　　　　　　    法　官  謝靜恒
　　　　　　　 　 　　　　　　　　法　官  周煙平
以上正本證明與原本無異。
不得上訴。
                                  書記官  蕭麗珍
中　　華　　民　　國　　94　　年　　4 　　月　　4 　　日
